臺灣士林地方法院民事判決
111年度訴字第1132號
原      告  郭李標  
被      告  陳俊源  
訴訟代理人  王郁晶律師
            黃昭仁律師
上列當事人間請求損害賠償等事件，本院於民國111年11月11日
言詞辯論終結，判決如下：
    主      文
原告之訴及假執行之聲請均駁回。
訴訟費用由原告負擔。
    事實及理由
一、訴狀送達後，原告不得將原訴變更或追加他訴。但請求之基
    礎事實同一者，不在此限，民事訴訟法第255條第1項第2款
    定有明文。原告原係依民法第18條第1項、第184條第1項前
    段、第195條第1項後段規定起訴（見本院卷第16頁），嗣追
    加民法第195條第1項前段亦為其請求權基礎（見本院卷第16
    6頁），此與原起訴部分均係基於相同之被告在網路上張貼
    如附表所示貼文、留言之事實而為請求，有社會事實之共通
    性及關連性，且證據資料可相互流用，屬請求基礎事實同一
    ，依上開規定，應予准許。
二、原告主張：被告與原告為同棟公寓上下樓層之住戶，原告居
    住於4樓，被告居住於5樓且位於原告住所正上方。被告經常
    於深夜及凌晨發出巨大聲響，因不滿原告屢次向其反應勸阻
    ，竟於民國111年3月31日，在其FACEBOOK網站（下稱臉書網
    站）頁面（網址：http://www.facebook.com/junyuan.chen
    ），張貼包含如附表編號1至3所示內容之公開貼文（下稱系
    爭貼文）後，又在上開貼文下方繼續留言如附表編號4至6所
    示之留言（下稱系爭留言，系爭貼文與系爭留言以下合稱系
    爭言論），並於留言中散佈原告之姓名、住所，諸如：「25
    8巷土地公廟後面」、「在地人姓郭」、「乙○○」等足可辨
    識原告身分之資訊，已嚴重侵害原告之名譽，使原告飽受精
    神上痛苦。爰依民法第18條第1項、第184條第1項前段、第1
    95條第1項前段、後段規定，請求回復名譽及損害賠償等語
    。並聲明：⒈被告應於其臉書頁面（帳號名稱：丙○○，網址
    ：http://www.facebook.com/junyuan.chen）以公開方式張
    貼本件民事訴訟判決全文。⒉被告應給付原告新臺幣（下同
    ）100,000元，及自起訴狀繕本送達翌日起至清償日止，按
    週年利率5%計算之利息。⒊原告願供擔保請准宣告假執行。
三、被告則以：原告曾於被告住處門口張貼寫有「如果半夜都不
    讓人睡覺，那沒關係！大家就等著準備整晚都不睡了！」等
    內容之字條、按壓被告住處門鈴、持甩棍敲牆並對被告恫稱
    ：「打斷你的狗腿」、「我黑白兩道都很熟」、「你給我小
    心一點」、「我找人來給你蓋布袋」等行為，被告因心生畏
    懼而提告，原告於偵查程序中對上開行為坦承不諱並與被告
    成立調解，檢察官因而於110年9月29日為職權不起訴處分。
    被告嗣後於111年3月31日張貼系爭貼文及留言，意在抒發個
    人情緒，並非出於侵害原告名譽之故意，且其言論並非毫無
    所據。原告之請求，實無理由等語置辯。並聲明：⒈原告之
    訴及假執行之聲請均駁回。⒉如受不利之判決，願供擔保請
    准宣告免為假執行。
四、原告主張被告張貼如附表所示之系爭言論乙情，有如附表「
    卷證出處」欄所示臉書網站擷圖為證，且為被告所不爭執，
    堪信為真正。
五、原告另主張系爭言論係不法侵害其名譽權等節，則為被告所
    否認，並以前詞置辯。是本件所應審酌者，即為：被告所發
    表系爭言論，是否具有侵權行為之不法性？茲論述如下：
  ㈠涉及侵害他人名譽之言論，可包括事實陳述與意見表達，前
    者具有可證明性，後者則係行為人表示自己之見解或立場，
    無所謂真實與否。而民法上名譽權之侵害雖與刑法之誹謗罪
    不相同，惟刑法就誹謗罪設有處罰規定，該法第310條第3項
    規定「對於所誹謗之事，能證明其為真實者，不罰。但涉於
    私德而與公共利益無關者，不在此限」；同法第311條第3款
    規定，以善意發表言論，對於可受公評之事，而為適當之評
    論者，亦在不罰之列。蓋不問事實之有無，概行處罰，其箝
    制言論之自由，及妨害社會，可謂至極。凡與公共利益有關
    之真實事項，如亦不得宣佈，基於保護個人名譽，不免過當
    ，而於社會之利害，未嘗慮及。故參酌損益，乃規定誹謗之
    事具真實性者，不罰。但僅涉及私德而與公共利益無關者，
    不在此限。又保護名譽，應有相當之限制，否則箝束言論，
    足為社會之害，故以善意發表言論，就可受公評之事，而適
    當之評論者，不問事之真偽，概不予處罰。上述個人名譽與
    言論自由發生衝突之情形，於民事上亦然。是有關上述不罰
    之規定，於民事事件即非不得採為審酌之標準。申言之，行
    為人之言論雖損及他人名譽，惟其言論屬陳述事實時，如能
    證明其為真實，或行為人雖不能證明言論內容為真實，但依
    其所提證據資料，足認為行為人有相當理由確信其為真實者
    （參見司法院大法官釋字第509號解釋）；或言論屬意見表
    達，如係善意發表，對於可受公評之事，而為適當之評論者
    ，不問事之真偽，均難謂係不法侵害他人之權利，尚難令負
    侵權行為損害賠償責任。又陳述之事實如與公共利益相關，
    為落實言論自由之保障，亦難責其陳述與真實分毫不差，祇
    其主要事實相符，應足當之（最高法院96年度台上字第928
    號、104年度台上字第1091號判決意旨參照）。
  ㈡原告於臺灣士林地方檢察署110年度調偵字第919號妨害自由
    案件（下稱系爭刑案）警詢中稱：因為被告（以下引述系爭
    刑案中筆錄，稱謂均統一使用本判決之稱謂）於110年3月28
    日凌晨0時還在製造噪音，我受不了去按被告家電鈴，但被
    告沒有理會，我才於翌日下午寫了「如果半夜都不讓人睡覺
    ，那大家都不要睡了」等語的紙條貼在被告門口，結果當日
    下午5時20分被告來找我，對我老婆大吼大叫，我聽到從屋
    內拿甩棍出來，因為被告說我們睡不著覺就去看醫生，我才
    說要打斷他的腿、與黑道白道都很熟，叫被告小心一點、要
    蓋他布袋這些情緒失控的氣話，事後我也很懊悔，是我情緒
    管理不當等語（見臺灣士林地方檢察署110年度偵字第9095
    號卷【下稱偵卷】第3頁反面），並有原告所寫上開紙條影
    本為據（見偵卷第14頁）。另原告於110年3月29日下午5時2
    0分許與被告發生口角衝突時，被告稱：「半夜不要來按電
    鈴」，原告稱：「我再按，我再按，我三點按一次、五點再
    按一次」等語，有對話譯文可考（見偵卷第13頁）。原告既
    有持甩棍與被告理論，並向被告以文字或言語表達：大家都
    不要睡、打斷被告的腿、要蓋布袋、小心一點、跟黑道白道
    都很熟等語，且原告亦於衝突中稱有半夜按電鈴，甚至最晚
    會按到凌晨3、5時，則被告以系爭貼文稱因噪音問題遭原告
    恐嚇、騷擾，半夜12點至5點至家裡按門鈴等語，即屬有據
    。
  ㈢證人即原告配偶戊○○於本院審理中證稱：被告十幾年前搬來
    的，被告剛搬來不久，有次午休我在睡午覺，小孩子在樓上
    （被告住處）房間來回一直跑，我起來看到我們家的燈脫落
    掉下來，我就上樓按電鈴跟被告講。後來有改善，我就不介
    意了。直到3、4年前，被告用震動鬧鐘放在我們家天花板上
    從半夜2、3點開始響，我在樓下碰到被告配偶甲○○、被告兒
    子丁○○與被告另外2個女兒，都有跟他們詢問他們晚上是否
    有設定鬧鐘、請他們要記得把鬧鐘關起來，或不要再設定鬧
    鐘等語（見本院卷第163至164頁）。此與證人甲○○於本院審
    理中證稱：戊○○和原告會因為噪音問題上來我們家按電鈴，
    另外在路上碰到，戊○○會把我攔下來講噪音的問題，我女兒
    和我兒子也都有跟我講過被攔下來詢問的事情等語（見本院
    卷第156至157頁），與證人丁○○證稱：戊○○遇到我、我姊妹
    與我母親，會攔下我們說我們家一直有噪音，另外原告跟戊○○都有上來按過電鈴等語相符（見本院卷第160頁）。綜合
    戊○○及原告所述，自被告剛搬至其住處樓上之時起，其與原
    告均曾因噪音問題，至被告住處按門鈴，甚至有深夜為之者
    ，戊○○並曾就被告住處產生之噪音，向被告配偶甲○○、被告
    兒子丁○○與被告另2名女兒詢問，被告系爭留言所稱家裡婦
    孺出門會被攔下興師問罪、找被告老婆小孩麻煩等語，即非
    無據。
  ㈣原告雖主張其並無攔下被告家中婦孺興師問罪、動被告家人
    、找被告小孩麻煩等行為，至於其配偶戊○○有無去講則不清
    楚，也不知道內容等語（見本院卷第16頁、第134頁），然
    丁○○於本院審理中證稱：除了原告和戊○○碰到我和我姊妹、
    母親，會攔下我們說我們家有噪音外，高一時我有被帶到原
    告家裡，原告叫我看甚麼東西叫我父親（被告）要賠一半的
    錢等語（見本院卷第160頁），原告就此則係稱：當天丁○○
    下課回來，我請丁○○來我家，告訴丁○○我家遮雨棚被菸蒂燒
    得一點一點的，請被告不要再掉菸蒂下來，不是講噪音的事
    情等語（見本院卷第166頁）。則原告確實會因與被告間之
    鄰里糾紛，將丁○○找至自己住處要求丁○○轉告被告改善，可
    見原告非但認識丁○○，更會向丁○○反應與被告間之問題，由
    丁○○代為轉達。而原告復於系爭刑案警詢中稱：我確定噪音
    從被告住處發出，持續十幾年之久等語（見偵卷第4頁），
    原告更為此半夜至被告住處按門鈴，又曾持甩棍與被告及甲○○發生口角衝突，足徵在被告認知中，兩家間之噪音問題十
    分嚴重，實難想像原告在日常生活中碰到其認識之丁○○等被
    告家人，未曾就其困擾已久之噪音問題要求改善。況戊○○為
    原告配偶，與原告關係密切，被告家人遭戊○○攔下詢問時，
    未必會說明係原告或戊○○所為，被告因此認為係原告所詢，
    亦非全然無由。原告主張被告系爭言論所述，係虛構事實侵
    害原告名譽，尚非可採。
  ㈤綜前，被告發表系爭言論，係有相當理由確信其所述為真實
    ，即難認此等言論係屬不法侵害原告名譽權。原告主張其名
    譽權遭不法侵害，依民法第18條第1項、第184條第1項前段
    、第195條第1項前段、後段規定，請求被告以在臉書網站上
    張貼判決全文之方式回復其名譽，並賠償其非財產上之損害
    ，即屬無從准許。
六、綜上所述，原告依民法第18條第1項、第184條第1項前段、
    第195條第1項前段、後段規定，請求被告於被告之臉書網站
    頁面以公開方式張貼本件判決全文，並賠償原告100,000元
    本息，為無理由，應予駁回。原告假執行之聲請，亦因訴之
    駁回失所依附，一併駁回之。
七、原告雖以被告在系爭貼文中，提及原告按門鈴時，有鋼琴調
    音師在場，稱被告毋庸向原告道歉等語（見本院卷第24頁）
    ，聲請通知該調音師到庭作證，以證明其僅至被告住處1次
    ，而非被告貼文中所述之3次（見本院卷第134至135頁）。
    然原告並未依民事訴訟法第285條第1項規定，陳明該調音師
    之姓名、住址，其聲請程式已有不合。況原告及戊○○確自十
    數年前被告搬至原告住處樓上起，即有數次因噪音問題至被
    告住處按門鈴反應之情，業如前述，則該調音師是否在被告
    住處見聞原告前來之枝節事項，無從影響本院之判斷，自無
    調查之必要。本件事證已臻明確，兩造其餘攻擊防禦方法及
    所用證據，經核均於判決結果不生影響，爰不逐一論述，附
    此敘明。
八、據上論結，本件原告之訴為無理由，依民事訴訟法第78條，
    判決如主文。  　　
中　　華　　民　　國　　111 　年　　11　　月　　18　　日
                  民事第三庭法  官  江哲瑋
附表：
編號 類別 內容 出處卷頁 1 貼文 樓下的鄰居從我十四年前搬到社子就開始恐嚇我... 本院卷第24頁 2 貼文 之後半夜有吵雜聲就上來按門鈴，不管是不是我們發出的躁（噪）音，不管半夜12點1點3點5點，就來按門鈴按了十四年 本院卷第24頁 3 貼文 忍受你十四年的騷擾 本院卷第24頁 4 留言 家裡婦孺出們（門）就會被攔下興師問罪一下！ 本院卷第24頁 5 留言 我讓你打死都可以。別動我家人。老是找我老婆小孩。 本院卷第24頁 6 留言 找我小孩麻煩我真的不能接受 本院卷第26頁 
　　　　　　　　　　　　　　　　　　
以上正本係照原本作成。
如對本判決上訴須於判決送達後 20 日內向本院提出上訴狀。如
委任律師提起上訴者，應一併繳納上訴審裁判費。
中　　華　　民　　國　　111 　年　　11　　月　　18　　日
                            書記官  張祐誠